臺灣高等法院臺中分院刑事判決　　　　　　　　　　九十一年度上重訴字第一四號
　　上　訴　人
　　即　被　告　丁○○
　　指定辯護人　本院公設辯護人己○○
　　上　訴　人
　　即　被　告　壬○○
右上訴人等因殺人等案件，不服臺灣彰化地方法院八十九年度重訴字第二○號中華民
國九十一年四月九日第一審判決（起訴案號：臺灣彰化地方法院檢察署八十九年度偵
字第七七一○號，移送本院併辦案號：臺灣臺中地方法院檢察署九十一年度偵字第一
四三二二號），提起上訴，本院判決如左：
      主 　 文
原判決撤銷。
丁○○、壬○○共同殺人，均處無期徒刑，均褫奪公權終身。
在附表二、三所示保險契約文件上，所偽造之「陳順德」簽名署押共計柒拾陸枚，均
沒收。
      事  　實
一、丁○○曾於民國（下同）八十六年間，因犯偽造有價證券罪，經台灣台中地方法
    院判處有期徒刑二年，緩刑四年確定。惟其於上開緩刑期間，仍不知悔改。緣因
    其與前任配偶陳順德雖已於七十七年五月十六日離婚，但丁○○對陳順德在與其
    婚姻存續之期間，在外與女人同居且棄家庭於不顧之行為仍不諒解，積怨甚深，
    適其友人陳瑩明（現由中國大陸廣東省法院羈押審理中）與壬○○於八十八年七
    月間某日，在台中市○○○街即丁○○所開設之「大方牛肉麵店」，商討陳瑩明
    積欠壬○○債務之解決方法時，有談及陳順德，因丁○○對陳順德積怨甚深，陳
    瑩明需錢解決其積欠壬○○之債務，而壬○○亦急欲陳瑩明還錢，使其債權得獲
    清償，三人交談之後，竟起殺人之犯意聯絡，及行使偽造私文書與意圖為自己不
    法所有之詐欺取財概括犯意聯絡，共謀偽造陳順德之署押，以其名義訂立保險契
    約後，誘騙陳順德至大陸地區旅遊，並買兇伺機將之殺害，再詐領並朋分保險金
    。且謀議由壬○○負責提供保險及旅遊之資金，由陳瑩明負責遊說陳順德至大陸
    旅遊，另由壬○○找來不知情之友人庚○○與丁○○、陳瑩明洽辦保險事宜，再
    由壬○○到大陸珠海市找向學誠，請向學誠找殺手伺機殺害陳順德。
二、丁○○、壬○○、陳瑩明等三人已為上開謀議之後，為達殺害陳順德以詐領保險
    金之目的，乃於後述時間，共為後述之犯罪行為，即：（一）丁○○、壬○○、
    陳瑩明等三人首先預計誘使陳順德於八十八年七月三十一日前往大陸地區旅遊，
    再伺機僱請殺手予以殺害，以詐領並朋分保險金。壬○○為確保其事後可取回其
    預墊之保險、旅遊費用，及可分得贓款，乃於八十八年七月二十五日書立其內容
    為：「本人丁○○於民國八十八年七月二十五日替壬○○保管新台幣壹仟肆佰肆
    拾萬元正款項，於民國八十八年九月三十日歸還，如到期時，無法歸還，本人願
    負責承擔所有責任，唯恐空口無憑，特立此據」之保管條一紙，給丁○○（即保
    管人）及陳瑩明（即見證人）簽名蓋章，丁○○並於簽名蓋章之後，另由陳瑩明
    以丁○○之名義及印章，簽發如附表一所示、其面額合計新台幣（下述金額，如
    未記明係人民幣者，即為新台幣）一千三百五十萬元之支票五紙，交予壬○○。
    隨後，即推由陳瑩明負責誘騙陳順德至大陸地區旅遊，另推由壬○○聯絡其在美
    商紐約人壽保險股份有限公司台灣分公司（以下簡稱為紐約人壽保險公司）任職
    之不知情友人庚○○，前來與其及陳瑩明洽談旅遊保險事宜。庚○○不知有詐，
    並轉介其等向宏福人壽保險股份有限公司（即宏泰人壽保險股份有限公司之前身
    ，以下簡稱為宏福人壽保險公司）之不知情從業人員戊○○、及ＩＮＧ安泰人壽
    保險股份有限公司（以下簡稱為安泰人壽保險公司）之不知情從業人員辛○○購
    買保險。嗣即推由陳瑩明各於八十八年七月下旬，連續在附表二編號一、二、三
    、四所示之保險契約要保書（均一式四聯）之「要保人」或「被保險人」簽名欄
    ，偽造「陳順德」之簽名署押（數目詳如附表所示），據以偽造陳順德投保各該
    保險契約之私文書完成，再持以行使，交給不知情之庚○○，再由庚○○持向紐
    約人壽保險公司、或由庚○○交給戊○○持向宏福人壽保險公司、或由庚○○交
    給辛○○持向安泰人壽保險公司投保各如附表二編號一、二、三、四所示之保險
    ，而行使偽造私文書，並冀待日後殺害陳順德之後，據以向誤信陳順德有投保上
    開保險之上開保險公司詐領理賠之保險金。其等上開行使偽造私文書之行為，均
    足以生損害於陳順德、紐約人壽保險公司、宏福人壽保險公司、及安泰人壽保險
    公司。惟陳瑩明等人辦理上開保險之後，陳順德雖亦受誘於八十八年七月三十一
    日前往大陸地區旅遊，且壬○○亦於八十八年八月五日前往大陸地區，但因向學
    誠此次未及僱人行兇，致未下手殺害陳順德。（二）丁○○、壬○○、陳瑩明等
    三人嗣又預計誘使陳順德於八十八年十月二十六日前往大陸地區旅遊，再伺機僱
    請殺手予以殺害，以詐領並朋分保險金。丁○○與陳瑩明為取信壬○○，讓壬○○確信其可取回其預墊之保險、旅遊費用，及事後可分得贓款，乃再由陳瑩明以
    丁○○為「保管人」、以陳瑩明為「見證人」之名義，書立八十八年十月二十三
    日期、其內容為：「茲本人丁○○代替壬○○保管現金金額新台幣捌佰伍拾萬元
    正無訛」之保管條一紙，蓋用丁○○與陳瑩明之印文後，交付壬○○，隨後即又
    推由陳瑩明負責誘騙陳順德至大陸地區旅遊，另推由壬○○聯絡不知情友人庚○○，前來與其及陳瑩明洽談旅遊保險事宜。庚○○不知有詐，亦再轉介其等向安
    泰人壽保險公司不知情之從業人員辛○○、及宏福人壽保險公司不知情之從業人
    員戊○○購買保險，嗣並推由陳瑩明連續在附表二編號五、六所示之保險契約要
    保書（均一式四聯）之「要保人」或「被保險人」簽名欄，偽造「陳順德」之簽
    名署押（數目詳如附表所示），據以偽造陳順德投保各該保險契約之私文書完成
    ，再持以行使，交給不知情之庚○○分別轉交給辛○○持向安泰人壽保險公司、
    或由不知情之庚○○轉交給戊○○持向宏福人壽保險公司投保各如附表二編號五
    、六所示之保險，而行使偽造私文書，並冀待日後殺害陳順德之後，據以向誤信
    陳順德有投保上開保險之上開保險公司詐領理賠之保險金。其等上開行使偽造私
    文書之行為，均足以生損害於陳順德、安泰人壽保險公司及宏福人壽保險公司。
    惟陳瑩明等人辦理上開保險之後，陳順德雖亦受誘於八十八年十月二十六日前往
    大陸地區旅遊，但因向學誠此次亦為及僱人行兇，致亦未下手殺害陳順德。（三
    ）嗣至八十九年三月間，丁○○、壬○○、陳瑩明三人猶不願放棄上開計劃，乃
    又延承上開犯意，再預定於八十九年四月九日誘使陳順德前往大陸地區旅遊，再
    伺機僱請殺手予以殺害，以詐領並朋分保險金。丁○○與陳瑩明為取信壬○○，
    讓壬○○確信其事後可取回其預墊之保險、旅遊費用，及事後可分得之贓款，乃
    再由丁○○以其為「立書人」之名義，書立三月二十二日期（未載年份）、其內
    容為：「本人丁○○與子陳增宗替前夫陳順德買保險紐約人壽保險金陸佰萬，及
    出國旅行平安保險貳仟伍佰萬元正保險金，合計參仟壹佰萬元正，願意拿出貳仟
    貳佰萬元正保險金做為處理陳順德之費用，為空口無憑，特立此據做為憑證」之
    字條一紙，由丁○○按捺指紋後，交付壬○○收執。隨後即又推由陳瑩明負責誘
    騙陳順德至大陸地區旅遊，另推由壬○○聯絡不知情友人庚○○，前來與其及陳
    瑩明洽談旅遊保險事宜。庚○○不知有詐，亦再轉介其等向安泰人壽保險公司不
    知情之從業人員辛○○、及宏泰人壽保險公司不知情之從業人員戊○○購買保險
　　，嗣並推由陳瑩明連續在附表三所示之宏泰人壽公司旅行平安保險要保書暨保險
    費收據上「被保險人簽名欄」處，及安泰人壽公司旅行平安保險要保書暨保險費
    收據（以上均一式四聯）上「被保險人簽名」處，偽造「陳順德」之簽名署押（
    數目詳如附表所示），據以偽造陳順德投保各該保險契約之私文書完成，再持以
    行使，交給不知情之庚○○分別轉交給辛○○持向安泰人壽保險公司、或由不知
    情之庚○○轉交給戊○○持向宏泰人壽保險公司投保各如附表三所示之保險，而
    行使偽造私文書，並冀待日後殺害陳順德之後，據以向誤信陳順德有投保上開保
    險之上開保險公司詐領理賠之保險金。其等上開行使偽造私文書之行為，均足以
    生損害於陳順德、安泰人壽保險公司及宏泰人壽保險公司。嗣陳順德亦再受誘於
    八十九年四月九日，在陳瑩明之陪同下前往大陸地區廣東省珠海市旅遊，壬○○
    亦於同年月十五日至珠海市，隨即以人民幣十萬元之報酬，僱請大陸地區人民向
    學誠找來均有共同殺人犯意聯絡之張洪、「老張」、程洪、「小上海」、「皮涼
    （瘦子）」等成年男子，準備伺機下手殺害陳順德，並於同年月二十日，先給付
    張洪人民幣四萬元之報酬。同年月二十四日晚間，陳瑩明偕同陳順德轉往廣東省
    中山市，壬○○亦至中山市，立刻與陳瑩明、向學誠、張洪、「小上海」、「皮
    涼（瘦子）」等人在中山市「沙朗」某處旅館會合，共同商議如何在「沙朗」標
    示牌子附近路段，伏擊殺害陳順德。議妥後，遂由「小上海」、「皮涼（瘦子）
    」先行在「沙朗」標示牌附近路段埋伏，俟陳瑩明及向學誠於同晚九時許將陳順
    德導引至該處，旋由向學誠、「小上海」及「皮涼（瘦子）」分持水果刀、剪刀
    ，往陳順德之頭部、胸部等處猛刺，致陳順德之心臟遭刺破，造成失血性休克，
    當場死亡。陳瑩明等人見狀，隨即分頭逃離現場。壬○○獲悉陳順德被殺身亡之
    後，即交付人民幣四萬五千元之報酬予張洪，且於翌日即四月二十五日返回台灣
    ，並於同年月二十六日將殺死陳順德之事以電話告知丁○○。此後，壬○○、丁○○即常以電話向庚○○詢問有關上開保險理賠之事宜，期能透過上開保險之受
    益人陳增宗獲得理賠，保險金匯入陳增宗開設之萬通商業銀行帳戶（00000
    000000000號）後，再持丁○○保管後交由壬○○持有之前揭帳戶存摺
    及印章，將金額提出，依計畫予以朋分。然因保險金遲未獲理賠，壬○○擔心無
    法取得其應分得之款項，乃要求丁○○簽發本票，以為擔保，丁○○遂於八十九
    年八、九月間，簽發如附表四所示面額合計八百五十萬元之本票九紙予壬○○。
    嗣陳增宗於八十九年九月間向紐約人壽公司、安泰人壽公司及宏泰人壽公司申請
    給付保險金，然因欠缺證明資料，未獲理賠，壬○○、丁○○及陳瑩明詐欺取財
    之犯行始未得逞。八十九年十月十三日十七時許，彰化縣警察局持檢察官所發之
    搜索票，搜索台中市○區○○里○○路○段四八巷十七號一樓之一壬○○住所，
    扣得：（１）附表一所示之支票五紙，（２）附表四所示之本票九紙，（３）保
    管條二紙（一紙保管金額：一千四百四十萬元，書立日期：八十八年七月二十五
    日；另一紙保管金額：八百五十萬元，書立日期：八十八年十月二十三日），（
    ４）三月二十二日收據一紙，（５）丁○○護護照一本、台灣居民來往大陸通行
    證一本，（６）壬○○護照一本、台灣居民來往大陸通行證一本，（７）壬○○
    所記張紅、陳虎電話號碼一紙，（８）陳增宗之萬通商業銀行存摺（00000
    000000000號）一本、陳增宗印章一枚，（９）宏泰人壽公司理賠照會
    通知單一紙，（１０）聯合報地方版剪報（有關詐領保險金之報導）一紙。
三、案經彰化縣警察局移請臺灣彰化地方法院檢察署檢察官偵查起訴。
      理 　 由
一、訊據本案上訴人即被告（以下均簡稱為被告）丁○○、壬○○二人均矢口否認伊
    等有與陳瑩明共謀殺害被害人陳順德、及行使上開偽造私文書、以及詐欺取財未
    遂之犯罪情事，被告丁○○辯稱：伊與陳順德雖已離婚，但伊並未懷恨並遷怒於
    陳順德，壬○○與陳瑩明如何謀議為前開犯行，伊並不知情，更未參與，印章係
    遭陳瑩明盜蓋，伊亦未替陳順德投保及交保費，更未共謀殺害陳順德，一切殺害
    陳順德之事，均為陳瑩明所設計，伊係無端受累，應不為罪等語。另被告壬○○
    則辯稱：伊對丁○○與陳瑩明欲加害陳順德一事，雖屬知情，但未介入，八十八
    年八月五日伊前往大陸地區時，被害人早已到達該地，伊並非大陸地區人民，若
    與陳瑩明等人共謀欲加害陳順德，衡諸常情，理應會先往該地安排相關事宜，豈
    會晚到，且該次伊與被害人並未在大陸地區碰面，豈有可能執行殺人計劃，另八
    十八年十月四日伊固先於被害人到達大陸地區，且二人亦有見面二次，但伊如有
    共謀欲加害陳順德，該次豈有未安排妥當而殺害陳順德之理，顯見伊並無參與共
    謀殺人等犯罪情事，扣案之八十八年十月二十三日保管條，實係陳瑩明利用伊不
    在台灣之機會，以伊之名義向丁○○訛詐所得，並非伊所授意，伊實不知情，嗣
    後陳瑩明在出國之前，才交伊保管，伊當時尚不知保管何物，係事後才知保管上
    開保管條與一紙八百五十萬元之本票，後來伊認丁○○有為陳瑩明擔保，有給付
    票款義務，才向丁○○追討，雙方才換了九張面額較小之本票，並非因伊擔心無
    法取得贓款才要求簽發，又伊雖有貸錢給陳瑩明，但並未同意參與其等之犯罪計
劃，本案被告丁○○之供詞，雖對伊不利，但此係因伊於八十九年四月二十五日
    返台之後，曾向丁○○追討三十萬元之債務，雙方因此結怨，丁○○才挾怨誣攀
    ，本案伊只錯在貸錢，實未共謀為上開犯罪行為，而陳順德被殺，亦係陳瑩明在
    大陸所為，與伊無關，如伊會因貸錢給陳瑩明而犯罪，充其量亦僅成立幫助犯，
    原審對其論科共犯罪責，至有不當等情。
二、然查：
（一）本案被告丁○○與壬○○相互認識約五年，而被告丁○○與伊之前夫陳順德離
      婚已經十多年，因先前陳順德對家庭不負責任，連祖產亦於八十七年間過戶給
      其同居人，被告丁○○因此對陳順德積怨甚深，後於八十八年七月間，被告丁○○適逢被告壬○○與伊亦認識十多年之好友陳瑩明到伊所經營之「大方牛肉
      麵店」，三人聊起陳順德，被告丁○○隨口說「像這種人死的好」，隨後被告
      壬○○即與丁○○、陳瑩明共謀策劃引誘陳順德到大陸旅遊，再僱請大陸殺手
      殺害陳順德，以詐領巨額保險金，且此後共策劃三次，保險費都由壬○○代繳
      ，且策劃當時就決議如果事成，扣除到大陸旅遊及僱請殺手之費用後，其餘之
      理賠金由三人平分，上情已據被告丁○○於警訊供述明確（見八十九年度偵字
      第七七一○號偵查卷宗第三四至三七頁）。被告壬○○於警訊時，初雖辯稱：
      伊為催討陳瑩明積欠伊之五十餘萬元債務，而於八十八年七月間某日，受陳瑩
      明之邀，前往被告丁○○所開設之「大方牛肉麵店」後，未曾與被告丁○○、
      陳瑩明謀議犯案，但嗣後被告壬○○於警訊時，亦已坦承：「我坦承共同和丁○○、陳瑩明三人共同密謀、策劃，並由我在珠海市找『小向』幫忙找人來殺
      死陳順德，惟『小向』二次動手均未成功，在八十九年四月二十四日在我住宿
      旅店五○一室和陳瑩明、小向、張紅、及二名男子有一人叫李虎另一人我不知
      道，共同商量如何動手，當時不知是小向或張紅提議在廣東省中山市沙朗的標
      示牌子附近路段要將陳順德殺害，而後就如計劃由陳瑩明和『小向』及陳順德
      等人去吃飯，再由李虎及另一不知名男子埋伏守候持刀殺死陳瑩明得逞，而陳
      瑩明也打電話告知我陳順德已殺死，我遂於八十九年四月二十五日隨即返台」
      、「．．．．．．，只因我借給陳瑩明的錢大多是向朋有調借的，如不想辦法
      解決是沒辦法的，所以丁○○提議要殺死其前夫陳順德來詐領保險金時，我才
      不得已答應共同參與，因我大陸有生意，認識的人也比較多，所以我才去珠海
      市找『小向』找人殺死陳順德，以謀取鉅額保險金」、「是丁○○提議的，由
      丁○○負責保險投保，而我提供資金供陳瑩明和丁○○二人去繳保費及僱用殺
      手資金，而陳瑩明則負責遊說陳順德赴大路旅遊，總共向紐約、宏泰、安泰三
      家公司投保意外險及旅遊險，．．．．．．」等情（見八十九年度偵字第七七
      一○號偵查卷宗第二一、二二頁）。後經檢察官訊問，被告丁○○亦再供認：
      「當時我有跟他們二人（即壬○○、陳瑩明）說我前夫不負責任而和他們談起
      ，壬○○才說這個人不負責任不如把他幹掉，我說如果要把他殺死，不能讓他
      白死，要留一些錢讓我養孩子，他們提起壬○○就說他朋友庚○○在美商紐約
      人壽台中分公司招保險，請她過來弄個保險，．．．．．．」、「（警訊所講
      ）實在，筆錄是我看過才簽名的」等語（見八十九年度偵字第七七一○號偵查
      卷宗第七八、七九頁）。被告壬○○亦供承：「（警訊所講）實在，我有看過
      才簽名，我是因債務才被拖下水」、「（對於要殺害陳順德之事），都知道」
      各情（見八十九年度偵字第七七一○號偵查卷宗第八○、八一頁）。即經檢察
      官以被告丁○○、壬○○二人之殺人犯罪嫌疑重大，聲請台灣彰化地方法院准
      許羈押被告丁○○、壬○○二人之時，被告丁○○依然供承：「（八十八年七
      月間）有在店裏商量（謀殺陳順德），因陳順德對家裡不負責任，壬○○他們
      二、三人就說把他殺掉，就把陳順德騙到大陸殺掉」、「陳順德對家裡不負責
      ，又常打我，又把家產敗光，我才會恨他的」等情（見原審法院八十九年度聲
      羈字第二五○號刑事卷宗第六、七頁），另被告壬○○亦在坦承：「有（參與
      殺害陳順德）」、「（大陸的殺手）我找的，我找向學誠，小向（即向學誠）
      再去找張紅等人來作案，人是我們合謀殺的」、「（我們）是（謀害陳順德詐
      領保險金）」、「這（指保管條）上面金額是他們（指丁○○、陳瑩明）要給
      我的」、「我在珠海就已知道（陳順德死亡）」、「（對陳瑩明、張洪在大陸
      廣東省中山市看守所言）沒有意見」、「（對廣東省中山市人民檢察院起訴書
      ）沒有意見」、「中途我本想罷手，但丁○○說如沒有把陳順德殺掉，就無法
      拿到錢」等語（見原審法院八十九年度聲羈字第二五○號刑事卷宗第六、七頁
      ）。由其等二人上開供述，被告丁○○有因陳順德在與其婚姻存續之期間，在
      外與女人同居且棄家庭於不顧之行為仍不諒解，積怨甚深，另陳瑩明需錢解決
      其積欠壬○○之債務，而被告壬○○亦急欲陳瑩明還錢，三人因而在交談之後
      ，即起殺人之犯意聯絡，及行使偽造私文書與意圖為自己不法所有之詐欺取財
      概括犯意聯絡，共謀偽造陳順德之署押，以其名義訂立保險契約後，誘騙陳順
      德至大陸地區旅遊，並買兇伺機將之殺害，再詐領並朋分保險金，且謀議由壬○○負責提供保險及旅遊之資金，由陳瑩明負責遊說陳順德至大陸旅遊，另由
      壬○○找來不知情之友人庚○○與丁○○、陳瑩明洽辦保險事宜，再由壬○○
      到大陸珠海市找向學誠，請向學誠找殺手伺機殺害陳順德，其情甚為明確。
（二）又本案被告丁○○、壬○○與陳瑩明三人共謀為上開犯行之後，被告壬○○即
      打手機給其高中與大學之同校同學庚○○，約其到被告丁○○所經營之「大方
      牛肉麵店」，由被告丁○○將陳順德之出生年月日告知庚○○，與庚○○洽談
      陳順德之要保事宜，此後壬○○雖有約陳順德、陳瑩明與庚○○在附近之茶坊
      見面，但因保費未能談攏，庚○○即將要保書及被保險人告知事項交給陳順德
      帶回考慮，上情業據庚○○於警訊證實（見八十九年度偵字第七七一○號偵查
      卷宗第一四六頁）。另附表二、三所示之保險，均為庚○○所招攬之後，或由
      庚○○向其所任職之紐約人壽保險公司辦理投保，或由庚○○轉介向宏福（或
      宏泰）人壽保險公司之從業人員戊○○、或安泰人壽保險公司之從業人員辛○○購買保險，且無論戊○○或辛○○均未見過陳順德，另庚○○雖僅能記憶附
      表二編號一所示之要保書係被告丁○○所交付，至於其餘之要保資料係被告丁○○、壬○○或陳瑩明何人交付，其則不能記憶，但庚○○亦同未親眼見過陳
      順德在附表二、三所示各項要保資料上面簽名，且後來之保險，均係庚○○在
      和陳瑩明、壬○○聊天時，知道其等要去中國大陸，而向陳瑩明、壬○○所招
      攬，上情業據證人庚○○、戊○○、及辛○○於本院訊問時，證述明確（見本
      院卷宗第八三至九三頁）。證人庚○○於原審法院訊問時，亦證稱：「陳順德
      有向我買過很多次保險，．．．．．．，他的要保書都是別人拿給我，我沒有
      看過陳順德親自簽名」、「第一次壬○○、陳瑩明介紹我認識，就是丁○○，
      丁○○有講到陳順德要買保險的事情，所以我跟陳瑩明、壬○○談到陳順德要
      保險的事情，丁○○都知道」等語（見原審法院卷宗第一宗第一六九頁）。另
      被告壬○○無論於原審或本院訊問時，亦供證各該投保資料，均係陳瑩明所寫
      （見原審法院卷宗第一宗第一四八頁、本院卷宗第九六頁）。再徵之安泰旅行
      平安保險要保書暨保險費收據（八十九年四月七日）、及紐約人壽公司要保書
      （八十八年七月二十七日）上要保人或被保險人簽名處「陳順德」之簽名，與
      確為陳順德簽名之大世紀管理勤務交接登記簿、不動產買賣契約書及三商保險
      公司之要保書上「陳順德」之簽名筆跡不相符合，亦有內政部警政署刑事警察
      局八十九年九月六日刑鑑字第一三０八六二號鑑驗通知書足憑（見八十九年度
      他字第二七九九號偵查卷宗第二宗第五六頁），且無論紐約人壽旅行平安保險
      要保書暨保險費收據（八十八年七月三十日）、安泰旅行平安保險要保書暨保
      險費收據（八十八年七月三十一日）、宏福（宏泰）人壽旅行平安保險要保書
      （八十八年七月三十日）、安泰旅行平安保險要保書暨保險費收據（八十八年
      十月二十五日）、或宏福（宏泰）人壽旅行平安保險要保書（八十八年十月二
      十五日）上要保人或被保險人簽名處「陳順德」之簽名筆跡，核其運筆結構亦
      與上開偽造之紐約人壽公司要保書（八十八年七月二十七日）上要保人「陳順
      德」之簽名筆跡相符，審酌上情，足證附表二、三所示各該要保書及被保險人
      名冊上面，關於要保人或被保險人簽名處「陳順德」之簽名，皆係由被告丁○○、壬○○與陳瑩明三人共謀之後，推由被告陳瑩明所偽造並交付給不知情之
      庚○○為前開行使偽造私文書之行為甚明。其等上開行使偽造私文書之行為，
      亦分別足生損害於陳順德、紐約人壽保險公司、宏福人壽保險公司、及安泰人
      壽保險公司。
（三）又依據財團法人海峽交流基金會（下稱海基會）函轉之陳瑩明及大陸地區人民
      張洪於廣東省中山市看守所所為之應訊筆錄，其中共同被告陳瑩明除供承上開
      殺害被害人陳順德之經過外，並另供述：「我為（與）丁○○和壬○○共三人
      ，一起在台灣幾次密謀、策劃殺害陳順德」、「我們殺害陳順德目的都是為了
      騙取高達三千一百萬元的台幣，因為丁○○以經幫陳順德投保了兩家旅遊保險
      和一家人壽保險，如果殺死陳就可以得到保險金」、「我們如果得保險金後，
      每人可得九百萬元台幣，剩下的四百萬元台幣，就是騙陳順德去大陸旅遊的費
      用和雇請殺手的費用」、「負責具體雇請殺手的是壬○○，由他先去珠海僱請
      殺手的」、「于一九九九年的七月份，我與陳順德妻子丁○○和壬○○共三人
      ，就在丁○○的麵店，商量殺害陳順德，後幾次再商量過，于四月九日，由我
      以旅遊為名，與陳順德先去大陸桂林，而壬○○先去珠海雇請殺手，．．．．
      ．．，到四月二十四日，我與姓向的就到沙朗一間旅店五○一房找到壬○○，
      當時一高一矮的男青年也在，我們商量就在當天晚上在沙朗的標示牌子附近路
      段，要將陳順德殺害，由一高一矮先在附近埋伏，這天晚上，我與陳順德、姓
      向的，在沙溪吃過飯後，就按計劃，乘坐出租的士（即計程車）引陳順德去沙
      朗，後在預定地下車，我走在前面，姓向的和一高一矮的殺手將陳順德殺死，
      得手後，我就乘坐的士回沙溪，在一公用電話打壬○○的手提電話，講給他知
      ，．．．．．．」等語（見八十九年度偵字第七七一○號偵查卷宗第五三至五
      五頁）。且共同被告張洪亦供承：「參與殺害台灣人（即陳順德）的還有一個
      姓羅的台灣人（即壬○○），一個戴眼鏡的台灣人（即陳瑩明），老張、程洪
      、小上海、皮涼或者瘦子，向學誠」、「在四月二十四日這天晚上，我見到皮
      涼和小上海，有拿了一把長約六寸的水果刀和一把長約五寸的剪刀」、「于今
      年三月份左右，向學誠在珠海找到我，教我幫他去殺一個台灣人，當時我不肯
      的，後來也應承了，初時我打電話去深圳老張的電裡去，教他過來幫手，告訴
      他知姓羅的台灣人（即壬○○）出資十萬元人民幣，殺掉另一個年約四十多歲
      的台灣人（即陳順德），大約是四月二十日，老張和程洪都來了，并見過姓羅
      的，并收姓羅的四萬元人民幣，．．．．．．，後來我與壬○○、皮涼、小上
      海、向學誠、以及戴眼鏡的台灣人（即陳瑩明），在沙朗一旅店五○六房商量
      殺掉該台灣人，準備在二十四日晚，在沙朗路段動手，．．．．．．，當天晚
      上，皮涼和小上海先去了預定地方了，而向（即向學誠）就引台灣人去這個地
      方，他們怎麼殺掉這個台灣人，我就不清楚了，．．．．．．，到了第二天凌
      晨一時多，他（即壬○○）知道陳順德以死了，這個台灣人（即壬○○）就給
      我四萬五千元人民幣，他講剩下的錢等他回台灣再匯給向學誠．．．．．．」
      等情（見同上偵查卷宗第六五、六六頁）。其等二人並經中國大陸廣東省中山
      市人民檢察院起訴，亦有起訴書一件在卷可資佐證（見同上偵卷六八頁）。本
      案共同陳瑩明、張洪之上開供述，核與被告丁○○、壬○○於警、偵訊中，及
      於檢察官聲請羈押案件原審法院訊問時，所供述之情節大致相符。且本案共同
      陳瑩明、張洪之上開供述，亦為不利於己之供述，並無為脫免自己罪責而嫁禍
      於被告丁○○、壬○○之虞。另本案被告丁○○、壬○○二人於本案偵、審期
      間，亦未指陳其等二人與陳瑩明、張洪二人有何仇怨，尤難認定陳瑩明、張洪
      二人有誣攀被告丁○○、壬○○二人之動機。本案共同陳瑩明、張洪之上開供
      述，自堪採信。又被害人陳順德於八十九年四月二十四日在廣東省中山市死亡
      之後，雖因共同被告陳瑩明及共同正犯張洪等人在大陸地區接受審判，原審及
      本院均無從予以訊問、審理，惟陳瑩明、張洪二人就本案於廣東省中山市看守
      所所為之供述，既查與被告丁○○、壬○○之上開自白大致相符，且附卷之陳
      瑩明、張洪之訊問筆錄，亦可認係刑事訴訟法第一百六十五條第一項所定之「
      其他文書」，自非不可為證據。被告選任辯護人於原審及本院辯稱上開筆錄並
      無證據能力等語，尚難採取，并此敘明。
（四）況本案發生之後，經警於八十九年十月十三日十七時許，持檢察官所核發之搜
      索票，至被告壬○○在台中市○區○○里○○路○段四八巷十七號一樓之一之
      住所搜索結果，有扣得（１）附表一所示之支票五紙，（２）附表四所示之本
      票九紙，（３）保管條二紙（一紙保管金額：一千四百四十萬元，書立日期：
      八十八年七月二十五日；另一紙保管金額：八百五十萬元，書立日期：八十八
      年十月二十三日），（４）三月二十二日收據一紙，（５）丁○○護護照一本
      、台灣居民來往大陸通行證一本，（６）壬○○護照一本、台灣居民來往大陸
      通行證一本，（７）壬○○所記張紅、陳虎電話號碼一紙，（８）陳增宗之萬
      通商業銀行存摺（00000000000000號）一本、陳增宗印章一枚
      ，（９）宏泰人壽公司理賠照會通知單一紙，（１０）聯合報地方版剪報（有
      關詐領保險金之報導）一紙，此有搜索扣押證明筆錄及上開扣押物扣案可稽。
      而上開八十八年七月二十五日期之保管條係被告壬○○所書寫，已據被告壬○○坦承明確，另三月二十二日期（未載年份）之保管條一紙係被告丁○○所書
      寫，亦據被告丁○○於本院訊問時供承明確（見本院卷宗第六五頁）。經核上
      開支票、本票、保管條所載之日期，與被害人陳順德被誘出國之三次日期大致
      相符，而上開支票、本票之金額，亦與保管條所載之金額相同，且無論被告壬○○或丁○○，均坦認其等之間，並無保管條所記載之金錢寄託行為存在。後
      一字條，更明確載述：「本人丁○○與子陳增宗替前夫陳順德買保險紐約人壽
      保險金陸佰萬，及出國旅行平安保險貳仟伍佰萬元正保險金，合計參仟壹佰萬
      元正，願意拿出貳仟貳佰萬元正保險金做為處理陳順德之費用，為空口無憑，
      特立此據做為憑證」等語。依據上開事證，及陳增宗之萬通商業銀行存摺（0
      0000000000000號）一本、陳增宗印章一枚、宏泰人壽公司理賠
      照會通知單一紙均已交付給被告壬○○，且被告丁○○於警訊中亦供稱：「我
      兒子陳增宗萬通商業銀行及陳增宗的印章是準備到理賠保險金轉帳提出之用」
      等語，以及庚○○亦證稱被告壬○○、丁○○於案發之後亦有向其訊問理賠事
      宜各情，顯見上開支票、本票、保管條顯係為擔保被告壬○○事後可取回其預
      墊之保險、旅遊費用，及可分得贓款而簽發。陳增宗之存摺、印章亦為此目的
      而預先交付被告壬○○持有。被告壬○○否認此情，並以前開情詞辯稱只係一
      時受託保管，或辯稱僅成立幫助犯，另被告丁○○辯稱保管條或本票、支票之
      印文係被盜蓋，或辯稱伊全不知其情云云，均不足採信。又本案被告壬○○、
      丁○○及共同被告陳瑩明等三人既已謀議在先，則陳順德第一、二次出國之時
      未遭殺害，應係尚未及僱人行兇所致，被告壬○○以陳順德上開第一、二次出
      國未遭殺害上情，辯稱伊無共謀殺人，尚不足憑信。再被告壬○○於檢察官訊
      問時，及於檢察官聲請羈押時，已承認係由其囑咐向學誠找人殺害陳順德，其
      供述甚為明確，由此亦可證明被告壬○○有共謀殺害陳順德，其情甚明。被告
      壬○○辯稱未參與共謀殺人，及誤信警員告稱提供資金資助即為共犯，才為上
      開不實供述云云，顯非可信。又被告壬○○返國之後，是否立即逃亡或湮滅證
      據，事涉其對陳瑩明等人是否會供出案情之判斷，不能因此即認定其未參與本
      案犯行。另陳瑩明為陳順德辦理保險之時，被告壬○○縱係應庚○○之要求在
      場，亦無從據以認定其未與被告丁○○、陳瑩明等人共謀犯罪。被告壬○○執
      此為辯，均無從採信。
（五）查本案被告壬○○、丁○○及共同被告陳瑩明所共同偽造並行使之附表二、三
      所示各項保險之保險契約文件，其中關於紐約人壽保險公司（即附表二編號一
      、二部分）之要保書及保險費收據部分，均為一式四聯之複寫設計，每聯均有
      要保人「陳順德」之簽名正跡及複寫簽名各一枚，以上有紐約人壽保險公司九
      十一年七月日九一宏壽客字第三八○號函及所附資料在卷可稽（見本院卷宗第
      二宗第一四八至一五三頁），亦即本案被告壬○○、丁○○及共同被告陳瑩明
      在上開要保書及保險費收據上，所偽造之「陳順德」簽名署押共有十六枚。另
      本案被告壬○○、丁○○及共同被告陳瑩明所共同偽造並行使之附表二編號三
      、五及附表三編號一關於安泰人壽保險公司之要保書及保險費收據，亦均為一
      式四聯之複寫設計，其中要保書各簽有「陳順德」之簽名署押二枚，保險費收
      據則簽有「陳順德」之簽名署押各一枚，此亦有安泰人壽保險公司九十一年七
      月月三十日復本院函（無發文字號）及所附資料在卷足佐（見本院卷宗第二宗
      第一六五至一七○頁），亦即本案被告壬○○、丁○○及共同被告陳瑩明在上
      開要保書及保險費收據上，所偽造之「陳順德」簽名署押共有三十六枚。再本
      案被告壬○○、丁○○及共同被告陳瑩明所共同偽造並行使之附表二編號四、
      六及附表三編號二關於宏泰人壽保險公司、宏福人壽保險公司之要保書及保險
      費收據），亦均為一式四聯之複寫設計，且二者合併為一張書面，並在「要保
      人簽名欄」及「被保險人簽名欄」下各簽有「陳順德」之簽名署押一枚，此亦
      有宏泰人壽保險公司九十一年七月三十一日九一宏壽客字第三八○號函及所附
      資料在卷足憑（見本院卷宗第二宗第一六○至一六三頁），亦即本案被告壬○○、丁○○及共同被告陳瑩明在上開要保書及保險費收據上，所偽造之「陳順
      德」簽名署押應有二十四枚。復有附表二、三所示各件保險之要保書、保險費
      收據、被保險人名冊、理賠申請書、保險金申請書、安泰人壽公司函、出入境
      紀錄、國人入出境端末查詢報表、電話通聯紀錄、海基會函轉之港澳台旅客入
      住信息表、被害人陳順德確於八十九年四月二十四日在廣東省中山市死亡之海
      基會證明書、廣東省中山市公證處公證書、死亡證明書及遺體火化證明書、紐
      約人壽保險公司九十一年七月十一日執法字第九一○七○○五號函、宏泰人壽
      保險公司九十一年七月三十一日九一宏壽客字第三八○號函、安泰人壽保險公
      司九十一年七月月三十日復本院函（無發文字號）附卷可稽，事證明確，被告
      丁○○、壬○○二人之犯行均堪認定。
三、核被告丁○○、壬○○所為，均係犯刑法第二百十六條、第二百十條之行使偽造
    私文書罪、同法第二百七十一條第一項之殺人罪、及同法第三百三十九條第三項
    、第一項之詐欺取財未遂罪。至於其等與陳瑩明共同偽造陳順德署押之行為，係
    偽造私文書之部分行為，已被偽造私文書之行為所吸收，應不另論罪。其等二人
    與陳瑩明共同偽造陳順德之私文書之後，又持以行使，此部分偽造私文書之低度
    行為，已被嗣後行使偽造私文書之高度行為所吸收，亦不另論罪。又被告丁○○
    、壬○○二人與陳瑩明先後多次行使偽造私文書之犯行，其犯罪時間緊接，犯罪
    構成要件相同，顯均係基於概括犯意為之，為連續犯，應依刑法第五十六條之規
    定，以一罪論。因被告丁○○、壬○○此部分所犯，有連續犯之裁判上一罪關係
    ，故公訴意旨雖未敘及被告丁○○、壬○○有關附表二編號二至六行使偽造私文
    書之犯行，此部分仍為起訴效力所及，本院自應併予審判。又被告丁○○、壬○○所犯上開行使偽造私文書罪、殺人罪、及詐欺取財未遂罪，其間有方法、結果
    之牽連關係，應依刑法第五十五條之規定，從一重依殺人罪處斷。又就被告丁○○、壬○○所犯上開行使偽造私文書罪、詐欺取財未遂罪，其等二人與陳瑩明有
    犯意聯絡，及行為之分擔，為共同正犯。就被告丁○○、壬○○所犯上開殺人罪
    ，其等二人亦與陳瑩明、及大陸地區人民向學誠、張洪、程洪、「小上海」、「
    皮涼（瘦子）」等成年男子有事先有共謀之犯意聯絡，並推由大陸男子向學誠、
    「小上海」及「皮涼（瘦子）」等人下手實施，均為共謀共同正犯。在附表二、
    三所示保險文件上所偽造之「陳順德」簽名署押（其數目各詳如附表二、三所示
    ），均應依照刑法第二百十九條之規定，宣告沒收。至供殺人用之水果刀及剪刀
    ，因未扣案，為免執行困難，不予宣告沒收。至於本案其餘之扣押物，亦與本案
    被告丁○○、壬○○等人之犯罪並無直接關係，亦不予宣告沒收。
四、原審判決就被告丁○○、壬○○二人前開所犯予以論罪科刑，固非無見，惟被告
    丁○○、壬○○二人在附表二、三所示保險文件上所偽造之「陳順德」簽名署押
    ，其數目各詳如附表二、三所示，業經紐約人壽保險公司於九十一年七月十一日
    以執法字第九一○七○○五號函、宏泰人壽保險公司於九十一年七月三十一日以
    九一宏壽客字第三八○號函、及經安泰人壽保險公司於九十一年七月月三十日函
    復本院明確，有上開復函附於本院卷宗可稽。原審法院就此部分未予詳查，尚有
    未合。是本案被告丁○○、壬○○二人上訴否認犯罪雖無理由，但原審判決既有
    上開可議之處，且被告丁○○、壬○○二人所犯上開三罪，又為裁判上一罪，自
    應由本院將原審判決均予撤銷改判。爰審酌被告二人之品行、為詐領保險金即共
    謀殺害被害人之惡性非輕、對社會治安所生危害亦非輕微、及其等二人犯罪後之
    態度等一切犯罪情狀，仍各量處無期徒刑，並依法宣告褫奪公權終身。在附表二
    、三所示保險文件上所偽造之「陳順德」簽名署押共計七十六枚，均依法宣告沒
    收。
五、又本案被告丁○○、壬○○二人之上開犯罪事證已甚明確，被告丁○○於本院審
    理期日請求傳訊黃明青，欲證明係受陳瑩明所騙，另被告壬○○請求傳訊證人丙○○（曾經本院按址傳訊未到），欲證明丙○○曾受被告壬○○之託，向被告丁○○追討陳瑩明所欠三十萬元，本院均認無此必要，併此敘明。
六、台灣臺中地方法院檢察署九十一年七月三十一日中簡盛端九十一偵一四三二二號
    第五二二三六號移送本院併辦意旨略以：被告丁○○亦有於八十八年四月十九日
    ，未經其現任配偶乙○○之同意，以其為要保人及受益人，以乙○○為被保險人
    ，而向南山人壽保險股份有限公司投保「新人身意外傷害保險」，保險金額二千
    萬元，而在保險契約之要保書、及財務問卷被保險人欄下，偽簽乙○○之署押，
    後交予保險公司業務員，而行使偽造私文書，因認被告丁○○此部分亦犯刑法第
    二百十六條、第二百十條之行使偽造私文書罪，且與被告丁○○前揭論罪之行使
    偽造私文書罪部分，有連續犯之裁判上一罪關係，爰移請併辦云云。惟按刑法之
    連續犯，須行為人係基於「概括之犯意」，而反覆為基本犯罪構成要件相同之數
    行為，始克成立。經查：本案被告丁○○縱有未經告訴人乙○○之同意，而為上
    開行使偽造私文書之行為，惟其犯罪時間係在八十八年四月十九日，此有上開南
    山人壽保險股份有限公司之「新人身意外傷害保險」保單及財務問卷在卷可稽。
    而本案被告丁○○、壬○○與共同被告陳瑩明係於八十八年七月間某日，在台中
    市○○○街即被告丁○○所開設之「大方牛肉麵店」，因壬○○、陳瑩明二人討
    論債務解決方法時，有談及陳順德，又因丁○○對陳順德積怨甚深，三人交談之
    後，才起偽造陳順德之保險契約要保書、後殺害陳順德、以詐領保險金之犯意，
    其說明亦有如前述。稽之本案被告丁○○與壬○○、陳瑩明之犯案謀議過程，及
    其等三人之分工狀況，壬○○、陳瑩明會與本案被告丁○○共為上開犯行，此應
    非被告丁○○在八十八年四月十九日當時所能預見，並於當時即萌日後再為相同
    行使偽造私文書犯行之概括犯意。再被告丁○○與壬○○、陳瑩明所以會共同偽
    造陳順德之保險契約要保書，其目的係要殺害陳順德再詐領保險金。而本案被告
    丁○○縱有未經告訴人乙○○之同意，而為上開行使偽造私文書之行為，惟在其
    犯罪時間即八十八年四月十九日之後，以迄上開「新人身意外傷害保險」之一年
    保險期間期滿以前，依據卷證資料，究乏具體事證足以證明被告丁○○亦係圖在
    上開保險期間之內，以殺害告訴人乙○○之方式詐領保險金，才以告訴人乙○○
    為被保險人，而此為部分犯行。是本案被告丁○○上開未經告訴人乙○○之同意
    而行使偽造私文書之行為，與本案被告丁○○所犯上開行使偽造私文書之行為，
    亦難認係出於概括之犯意所為。故本案被告丁○○上開行使偽造私文書之犯行，
    應係日後因前開原因而偶然發生，尚非八十八年七月之前所能預見。上開移請本
    院併案部分，自非本案起訴效力所及，本院無從併予審判，應予退還，由檢察官
    另行依法處理，附此敘明。
七、據上論斷，應依刑事訴訟法第三百六十九條第一項前段、第三百六十四條、第二
    百九十九條第一項前段、刑法第二十八條、第二百七十一條第一項、第二百十六
    條、第二百十條、第三百三十九條第三項、第一項、第五十五條、第三十七條第
    一項、第二百十九條，判決如主文。
本案經檢察官甲○○到庭執行職務。
中      華      民      國　  　九十一   年       九      月     四 　  日
                                    臺灣高等法院臺中分院刑事第三庭
                                          審判長法　官  陳  朱  貴
                                                法　官  胡　忠　文
                                                法　官　廖　柏　基
右正本證明與原本無異。
如不服本判決應於收受送達後十日內向本院提出上訴書狀，其未敘述上訴之理由者並
得於提起上訴後十日內向本院補提理由書（均須按他造當事人之人數附繕本）。
                                                書記官  詹　錫　朋
中      華      民      國　  　九十一   年       九      月     五 　  日
附錄條文：
刑法第二百七十一條：
殺人者，處死刑、無期徒刑或十年以上有期徒刑。
前項之未遂犯罰之。
預備犯第一項之罪者，處二年以下有期徒刑。
      附  表  一
┌──┬──────┬───────┬───────────┬────────┐
│編號│發  票  日  │面額（新台幣）│      付  款  人      │    票  號      │
├──┼──────┼───────┼───────────┼────────┤
│一  │八十八年九月│三百萬元      │台中市第十一信用合作社│EM0000000│
│    │三十日      │              │南屯分社              │                │
├──┼──────┼───────┼───────────┼────────┤
│二  │八十八年九月│三百萬元      │台中市第十一信用合作社│EM0000000│
│    │三十日      │              │南屯分社              │                │
├──┼──────┼───────┼───────────┼────────┤
│三  │八十八年九月│三百萬元      │台中市第十一信用合作社│EM0000000│
│    │三十日      │              │南屯分社              │                │
├──┼──────┼───────┼───────────┼────────┤
│四  │八十八年九月│三百萬元      │台中市第十一信用合作社│EM0000000│
│    │三十日      │              │南屯分社              │                │
├──┼──────┼───────┼───────────┼────────┤
│五  │八十八年九月│一百五十萬元  │台中市第十一信用合作社│EM0000000│
│    │三十日      │              │南屯分社              │                │
└──┴──────┴───────┴───────────┴────────┘
      附  表  二
┌──┬──────────┬──────────┬──────┬──────┬───────────────┬──────┐
│編號│  保  險  名  稱    │申請日期或簽發日期  │保險金額    │  保  險  人│偽造陳順德姓名之處所          │偽造署押數目│
├──┼──────────┼──────────┼──────┼──────┼───────────────┼──────┤
│一  │紐約人壽保險        │八十八年七月二十七日│六百萬元    │紐約人壽公司│要保書、保險費收據上要保人、被│ 八　枚     │
│    │                    │                    │            │            │保險人簽名處   　　　　       │            │
├──┼──────────┼──────────┼──────┼──────┼───────────────┼──────┤
│二  │紐約人壽旅行平安保險│八十八年七月三十日  │五百萬元    │紐約人壽公司│要保書、保險費收據上要保人、被│ 八　枚     │
│    │                    │                    │            │            │保險人簽名處   　　　　       │            │
├──┼──────────┼──────────┼──────┼──────┼───────────────┼──────┤
│三  │安泰旅行平安保險    │八十八年七月三十一日│五百萬元    │安泰人壽公司│要保書、保險費收據上要保人、被│ 十二枚     │
│    │                    │                    │            │            │保險人簽名處                  │            │
├──┼──────────┼──────────┼──────┼──────┼───────────────┼──────┤
│四  │宏福人壽旅行平安保險│八十八年七月三十日  │一千萬元    │宏泰人壽公司│要保書、保險費收據上要保人、被│ 八　枚     │
│    │                    │                    │            │            │保險人簽名處   　　　　       │            │
├──┼──────────┼──────────┼──────┼──────┼───────────────┼──────┤
│五  │安泰旅行平安保險    │八十八年十月二十五日│一千五百萬元│安泰人壽公司│要保書、保險費收據上要保人、被│ 十二枚     │
│    │                    │                    │            │            │保險人簽名處   　　　　       │            │
├──┼──────────┼──────────┼──────┼──────┼───────────────┼──────┤
│六  │宏福人壽旅行平安保險│八十八年十月二十五日│一千萬元    │宏泰人壽公司│要保書、保險費收據上要保人、被│ 八　枚     │
│    │                    │                    │            │            │保險人簽名處   　　　　       │            │
└──┴──────────┴──────────┴──────┴──────┴───────────────┴──────┘
      附  表  三
┌──┬──────────┬──────────┬──────┬──────┬───────────────┬──────┐
│編號│  保  險  名  稱    │申請日期或簽發日期  │保險金額    │  保  險  人│偽造陳順德姓名之處所          │偽造署押數目│
├──┼──────────┼──────────┼──────┼──────┼───────────────┼──────┤
│一  │安泰旅行平安保險    │八十九年四月七日    │一千五百萬元│安泰人壽公司│要保書、保險費收據上要保人、被│ 八   枚    │
│    │                    │                    │            │            │保險人簽名處   　　　　       │            │
├──┼──────────┼──────────┼──────┼──────┼───────────────┼──────┤
│二  │宏泰人壽旅行平安保險│八十九年四月七日    │一千萬元    │宏泰人壽公司│要保書、保險費收據上要保人、被│ 十二 枚    │
│    │                    │                    │            │            │保險人簽名處   　　　　       │            │
└──┴──────────┴──────────┴──────┴──────┴───────────────┴──────┘
      附  表  四
┌──┬─────┬───┬───┬───────┬─────────┐
│編號│票載發票人│發票日│到期日│面額（新台幣）│    票      號    │
├──┼─────┼───┼───┼───────┼─────────┤
│一  │丁  ○  ○│未記載│未記載│一百萬元      │WZ00000000│
├──┼─────┼───┼───┼───────┼─────────┤
│二  │丁  ○  ○│未記載│未記載│一百萬元      │WZ00000000│
├──┼─────┼───┼───┼───────┼─────────┤
│三  │丁  ○  ○│未記載│未記載│一百萬元      │WZ00000000│
├──┼─────┼───┼───┼───────┼─────────┤
│四  │丁  ○  ○│未記載│未記載│一百萬元      │WZ00000000│
├──┼─────┼───┼───┼───────┼─────────┤
│五  │丁  ○  ○│未記載│未記載│一百萬元      │WZ00000000│
├──┼─────┼───┼───┼───────┼─────────┤
│六  │丁  ○  ○│未記載│未記載│一百萬元      │WZ00000000│
├──┼─────┼───┼───┼───────┼─────────┤
│七  │丁  ○  ○│未記載│未記載│一百萬元      │WZ00000000│
├──┼─────┼───┼───┼───────┼─────────┤
│八  │丁  ○  ○│未記載│未記載│一百萬元      │WZ00000000│
├──┼─────┼───┼───┼───────┼─────────┤
│九  │丁  ○  ○│未記載│未記載│五十萬元      │WZ00000000│
└──┴─────┴───┴───┴───────┴─────────┘
                                                                        Ｉ
